【裁判字號】    99,訴,919
【裁判日期】    991224
【裁判案由】    毒品危害防制條例
【裁判全文】
臺灣基隆地方法院刑事判決               99年度訴字第919號
公  訴  人  臺灣基隆地方法院檢察署檢察官
被      告  詹金龍
上列被告因違反毒品危害防制條例案件，經檢察官提起公訴（99
年度毒偵字第2015號），被告於準備程序進行中，就被訴事實為
有罪之陳述，經本院合議庭裁定由受命法官獨任進行簡式審判程
序，判決如下：
    主  文
詹金龍施用第一級毒品，處有期徒刑陸月，如易科罰金，以新台
幣壹仟元折算壹日。
    事  實
一、詹金龍前因施用毒品案件，經觀察、勒戒後，認有繼續施用
    毒品之傾向，經強制戒治後，於民國87年12月9 日因停止戒
    治出監，期滿未經撤銷停止戒治，於88年7 月20日執行完畢
    ，並經臺灣高等法院以87年度上易字第3043號判決判處免刑
    ；復因施用第一級毒品案件，經強制戒治後，於92年2 月11
    日停止戒治出監，期滿未經撤銷停止戒治，於92年3 月6 日
    執行完畢，並經臺灣板橋地方法院以91年度訴字第429 號判
    決判處有期徒刑10月確定；另因犯竊盜案件，經臺灣臺北地
    方法院以91年度易字第901 號判決判處有期徒刑8 月確定，
    並經臺灣臺北地方法院以92年度聲字第547 號裁定就上開91
    年度訴字第429 號及91年度易字第901 號判決所科之刑定應
    執行有期徒刑1 年4 月，於93年8 月14日因縮刑期滿執行完
    畢（不構成累犯）。又因3 次犯施用第一級毒品案件，經本
    院以96年度訴字第512 號、第888 號、第1203號判決各判處
    有期徒刑7 月、7 月、7 月確定；另因犯竊盜、搶奪案件，
    經本院以96年度訴字第588 號判決判處有期徒刑4 月、1 年
    ，應執行有期徒刑1 年2 月確定，並由本院以97年度聲字第
    212 號裁定就上開96年度訴字第512 號、第588 號、第888
    號、第1203號判決所科之刑定應執行有期徒刑2 年4 月，於
    98年6 月18日假釋出監，嗣經撤銷假釋，應執行殘餘刑期5
    月22日（尚未執行完畢）；復因施用第一級毒品案件，經臺
    灣板橋地方法院以99年度訴字第333 號判決判處有期徒刑8
    月確定（尚未執行完畢）；另因犯竊盜案件，經本院分別以
    99年度基簡字第800 號、99年度基簡字第928 號、99年度基
    簡字第1097號判決判處有期徒刑4 月、拘役50日、拘役40日
    確定（尚未執行完畢）。
二、詎詹金龍猶無法戒除毒癮，基於施用第一級毒品海洛因之犯
    意，於99年10月7 日中午12時許，在基隆火車站之廁所內，
    以將海洛因摻水置入注射針筒內注射之方式，施用第一級毒
    品海洛因1 次。嗣詹金龍因另犯竊盜案件，於99年10月8日8
    時25分許，在基隆市○○路、孝二路口為警查獲，經警查閱
    資料得悉詹金龍為列管之毒品人口，乃詢問詹金龍有無再施
    用毒品，詹金龍於警員未發覺其施用毒品前，向警員坦承施
    用海洛因，並同意接受採尿送驗，自首而接受裁判，經警採
    集其尿液檢體送驗結果，呈嗎啡、可待因陽性反應，而查悉
    上情。
三、案經基隆市警察局第一分局報告臺灣基隆地方法院檢察署檢
    察官偵查起訴。
    理  由
一、本件被告所犯者非為死刑、無期徒刑、最輕本刑為3 年以上
    有期徒刑之罪或高等法院管轄第一審案件，其於準備程序進
    行中，先就被訴事實為有罪之陳述，經告知其簡式審判程序
    之旨，並聽取公訴人及被告之意見後，本院依刑事訴訟法第
    273 條之1 第1 項之規定，裁定由受命法官獨任進行簡式審
    判程序，且依同法第273 條之2 規定，簡式審判程序之證據
    調查，不受第159 條第1 項、第161 條之2 、第161 條之3
    、第163 條之1 及第164 條至第170 條規定之限制，合先敘
    明。
二、上開事實，業據被告於警詢、偵查及本院審理時均坦承在卷
    ，而被告為警所採集之尿液檢體經送驗結果，呈可待因、嗎
    啡陽性反應，此有基隆市警察局第一分局偵辦毒品案件尿液
    檢體對照表、台灣尖端先進生技醫藥股份有限公司出具之濫
    用藥物檢驗報告各1 份附卷可稽（見偵查卷第8 、9 頁），
    足認被告之自白與事實相符，堪以採信。按犯毒品危害防制
    條例第10條施用毒品之罪者，檢察官應聲請法院裁定，令被
    告入勒戒處所觀察、勒戒，經觀察、勒戒後，無繼續施用毒
    品之傾向者，應即釋放，並由檢察官為不起訴處分，有繼續
    施用毒品之傾向者，則由檢察官先聲請法院裁定令入戒治處
    所施以強制戒治，俟強制戒治期滿，再行釋放，並由檢察官
    為不起訴處分；而依前開規定觀察勒戒或強制戒治執行完畢
    釋放後，5 年內再犯施用毒品之罪者，檢察官應依法追訴，
    毒品危害防制條例第20條第1 項、第2 項、第23條第2 項分
    別定有明文。倘被告於5 年內已再犯，經依法追訴處罰，縱
    其第3 次（或第3 次以上）再度施用毒品之時間，在初犯經
    觀察、勒戒或強制戒治執行完畢5 年以後，已不合於「5 年
    後再犯」之規定，且因已於「5 年內再犯」，顯見其再犯率
    甚高，原實施觀察、勒戒或強制戒治，已無法收其實效，即
    應依該條例第10條處罰（參照最高法院95年度第7 次刑事庭
    會議決議、97年度第5 次刑事庭會議決議）。本件被告前因
    施用毒品案件，經觀察、勒戒後，認有繼續施用毒品之傾向
    ，經強制戒治後，於87年12月9 日因停止戒治出監，期滿未
    經撤銷停止戒治，於88年7 月20日執行完畢，並經臺灣高等
    法院以87年度上易字第3043號判決判處免刑；復因施用第一
    級毒品案件，經強制戒治後，於92年2 月11日停止戒治出監
    ，期滿未經撤銷停止戒治，於92年3 月6 日執行完畢，並經
    臺灣板橋地方法院以91年度訴字第429 號判決判處有期徒刑
    10月確定等情，有臺灣高等法院被告前案紀錄表附卷足佐，
    足認被告於強制戒治執行完畢後，5 年內已再犯施用毒品罪
    ，經依法追訴處罰後，又再犯本件施用第一級毒品之罪，揆
    諸前揭說明，自應予依法論科。
三、查海洛因係毒品危害防制條例第2 條第2 項第1 款所規定之
    第一級毒品，核被告所為，係犯毒品危害防制條例第10條第
    1 項之施用第一級毒品罪。被告持有第一級毒品海洛因之低
    度行為，應為施用第一級毒品之高度行為所吸收，不另論罪
    。按刑法第62條所謂自首，祇以犯人在其犯罪未發覺前，向
    該管公務員自承犯罪，而受裁判為已足，並不以使用自首字
    樣並「願受裁判」為必要（參看最高法院51年度台上字第14
    86號、63年度台上字第號1101號判例意旨）。次按所謂「發
    覺」，固非以有偵查犯罪權之機關或人員確知其人犯罪無誤
    為必要，而於對其發生嫌疑時，即得謂為已發覺；但此項對
    犯人之嫌疑，仍須有確切之根據得為合理之可疑者，始足當
    之，若單純主觀上之懷疑，要不得謂已發生嫌疑（參照最高
    法院72年度台上字第641 號判例意旨）。本件被告因另犯竊
    盜案件而為警查獲，經警查閱資料得悉被告為列管之毒品人
    口，乃詢問被告有無再施用毒品，被告於警員未發覺其施用
    毒品前，向警員坦承施用海洛因，並同意接受採尿送驗等情
    ，此有警詢筆錄、公務電話紀錄附卷可稽（見偵查卷第3 至
    7 頁、本院卷第18頁），可知本件警員並無確切之根據得為
    合理懷疑被告犯本件施用毒品罪，而係被告向警員供承施用
    第一級毒品，並配合採尿送驗而接受裁判，核與自首之要件
    相符，爰依刑法第62條前段之規定，減輕其刑。爰審酌被告
    曾有施用毒品之前科仍不知戒除，惟犯罪後坦承犯行，且所
    犯之施用毒品犯行乃戕害自己身心健康，並未危及他人等一
    切情狀，量處如主文所示之刑，並諭知易科罰金之折算標準
    ，以資懲儆。
據上論斷，應依刑事訴訟法第273 條之1 第1 項、第299 條第1
項前段，毒品危害防制條例第10條第1 項、第23條第2 項，刑法
第11條前段、第41條第1項前段、第62條前段，判決如主文。
本案經檢察官王亞樵到庭執行職務。
中    華    民    國    99    年    12    月    24    日
                  刑事第五庭法  官    蔡和憲
上正本證明與原本無異
對於本件判決如有不服，應於收受送達後10日內，向本院提出上
訴書狀，上訴於臺灣高等法院，並按他造當事人之人數附具繕本
。
中    華    民    國    99    年    12    月    24    日
                            書記官    翁其良
論罪法條：
毒品危害防制條例第10條
施用第一級毒品者，處 6 月以上 5 年以下有期徒刑。
施用第二級毒品者，處 3 年以下有期徒刑。

司法院資訊處製作；財團法人民間司法改革基金會備份。
